【裁判字號】    97,交抗,64
【裁判日期】    970131
【裁判案由】    違反道路交通管理處罰條例
【裁判全文】
臺灣高等法院交通事件裁定              97年度交抗字第64號
抗  告  人
即受處分人  甲○○
上列抗告人因違反道路交通管理處罰條例案件，不服臺灣板橋地
方法院中華民國96年11月30日所為裁定（96年度交聲字第909號
），提起抗告，本院裁定如下：
    主  文
抗告駁回。
    理  由
一、按汽車駕駛人，行經有燈光號誌管制之交岔路口闖紅燈者，
    處新臺幣（下同）1,800元以上5,400元以下罰鍰，並記違規
    點數3點，道路交通管理處罰條例第53條第1項、第63條第1
    項第3款分別定有明文。又按交通警察掣單舉發違反道路交
    通管理處罰條例所列之違規事實，本質上為行政處分，係公
    務員基於職務上之公權力，依法就特定之具體事件所為之具
    公法上效果之單方面行政行為，如無形式上顯然之瑕疵可指
    ，基於公務員為公法上行為具有公信力之原則，該行政行為
    當可被推定為真正，其據以依法處分之事實認定亦為正確無
    誤，此與民事訴訟法第355條第2項規定「文書依其程式及意
    旨得認作公文書，推定其為真正」之情形相同。本此公信原
    則，立法者乃賦予行政機關制定違反道路交通事件統一裁罰
    基準及處理細則，使執行勤務員警得當機處分，以達其維護
    交通秩序、安全之行政目的。反之，若謂公務員一切行政行
    為均需預留證據以證其實，則國家行政勢必窒礙難行，準此
    ，刑事訴訟法就犯罪證據所列有關之規定與屬於行政秩序罰
    之交通違規裁罰本質不合之部分，自不在準用之列。從而，
    交通違規行政爭訟之舉證責任原理，應非如刑事案件中，必
    須超越任何合理懷疑，始可為有罪判決之嚴格程度，而係應
    與民事訴訟之舉證責任原理相類似，亦即基本上應就行政機
    關與人民所各自主張有利於己之事實，分配其應盡之舉證責
    任，而非逕予準用刑事訴訟上之「無罪推定」原則，此觀諸
    行政訴訟法第136條，規定行政訴訟程序準用民事訴訟法第
    277條舉證責任分配原則之立法意旨，即可明瞭。又道路交
    通管理處罰條例並未規定車輛闖紅燈之違規事項需以錄影或
    拍照存證方得以舉發，且闖紅燈乃瞬間發生之事，除非交岔
    路口設有科學儀器，得以在發生違規行為當下拍攝或拍照存
    證外，自難苛責一般執行巡邏勤務之警員，須隨時手持攝影
    機或照相機緊盯燈光號誌及來往車輛，及時拍攝或照相，不
    得據此認定交通違規之裁決處分為違法。
二、本件抗告意旨略以：（一）抗告人即受處分人甲○○（簡稱
    抗告人）於民國（下同）96年4 月12日22時35分許，以車速
    不到20公里的速度騎乘機車行經臺北縣三重市○○○街42巷
    口（簡稱系爭路口）時，遭警員以違反道路交通管理事件通
    知單舉發伊闖紅燈，惟舉發警員當時係面向前方坐在車上，
    如何目睹伊確實闖紅燈？系爭路口僅約10步之寬，伊是號誌
    還在綠燈時經過該路口，而途中即轉為黃燈，伊亦非搶黃燈
    。伊當天所見係警車迴轉後，警員始下車對伊開單，此有當
    時乘坐於後之友人可以做證，該舉發警員呂志鴻於原審證稱
    當時警車係靜止狀態，警員是在警車後方執勤等語，顯然說
    謊，縱其所述為真，亦無科學證據可證明伊有違規行為。又
    依臺灣台北地方法院96年度交聲字第438號、96年度交聲字
    第582號等裁定意旨，法院審理行為人違反道路交通管理處
    罰條例案件時，應適用刑事訴訟法上之證據法則，並依科學
    證據認定行為人之違規事實，本件舉發警員既不能確定伊是
    否有闖紅燈，亦無舉發照片等科學證據可資證明，即不能認
    伊有闖紅燈之違規行為；（二）伊並未向舉發警員呂志鴻稱
    伊慢慢的騎過紅綠燈就不算闖紅燈，或伊在聊天，所以沒注
    意到燈號等語。而乘坐於後方之友人於原審證稱與伊當時有
    斷斷續續交談，並非一直聊天，也不表示伊不會注意交通號
    誌，該友人亦證述其經過號誌燈時，所見確是黃色燈號，為
    何原審採信警員說詞，卻捨棄該友人之證詞？伊騎車經歷已
    逾9年，從未闖過紅燈，請法官還其清白等語。
三、經查，本件抗告人確有於上揭時間，騎乘車牌號碼為OBK-23
    7號重型機車，行經有燈光號誌管制之系爭路口闖越紅燈之
    違規事實，業經證人即舉發警員呂志鴻於原審訊問時到庭具
    結證稱：「（問：當時多遠看到違規？）當時號誌燈在中興
    北街42巷20號前，我們攔檢的車子是停在中興北街72巷，車
    頭是對著光復路，所以42巷的號誌燈是在車後，警車是靜止
    的狀態，當時我人與我同事是站在車後執勤，我看到違規人
    騎乘機車是紅燈時，他緩緩騎乘過來，後來我就將違規駕駛
    人攔下，他說他是慢慢的騎乘過來，我就說已經是紅燈了，
    並告訴違規人違規事項，告發單是由我另一個同事開立的。
    （問：根據異議人說看到警車是行進中並且警車慢慢迴轉，
    對此有何意見？）沒有，警車是靜止狀態，當時每小時固定
    有臨檢點。（問：你站在車後的位置，是否可以看到紅綠燈
    燈號轉換？）可以，這個臨檢位置是勤務上安排取締違規闖
    紅燈的位置。（問：中興北街你們所攔查的位置，該地點是
    幾線車道？）此為Ｔ型路口，是雙向道。（問：是否還記得
    當天舉發的時點，現場的天候狀況、光線如何？）當地有路
    燈，而且對面有超商，天氣很好。我們開單時，並不需要開
    手電筒，看號誌並不會影響。」等語（參原審卷第21、22頁
    ），故抗告人指稱當時警員係坐在警車內以目測方式認定伊
    闖紅燈等語，並不足採。抗告人雖另指稱其係於燈號由綠燈
    轉為黃燈之際係緩緩通過等語，惟按圓形黃燈用以警告車輛
    駕駛人及行人，表示紅色燈號即將顯示，屆時將失去通行路
    權，道路交通標誌標線號誌設置規則第206條第4款定有明文
    ，是以交通號誌中之圓形黃燈燈號僅有警告性質，並無強制
    車輛駕駛人為一定行為之效果，是若抗告人於將駛入路口時
    燈號方轉為黃燈，衡情僅需逕行駛入路口後儘速通過即可，
    並未違反交通規則。經查，本件抗告人通過系爭路口時之車
    速及號誌之變換，業經證人警員呂志鴻於原審訊問時明確證
    稱：「（問：你稱違規人慢慢騎乘過來是指何意？）因為我
    是站在巡邏車後面，看到騎乘的駕駛人慢慢騎乘過來，是真
    的騎乘的很慢，當時駕駛人也有說要去買東西，駕駛人的意
    思是說慢慢騎乘過來不算是闖紅燈‧‧‧（問：駕駛人是在
    轉換紅燈後過來的，還是變換黃燈時，過來的？）一開始駕
    駛人說他們在聊天並沒有注意。是紅燈時過來的。」等語明
    確（參原審卷第22頁），參諸證人即搭乘抗告人機車後座之
    友人伍玉盈亦證述：「（問：當時你們被警察攔下之前，是
    否有與異議人交談？）就是斷斷續續有交談。（問：當時甲
    ○○的車速為何？）很慢，因為沒有趕時間。」等語（參原
    審卷第24、25頁），另衡諸警員當日執行取締違規案件之位
    置，視線良好，亦據證人警員供述無誤，該證人員警，為執
    行交通、治安勤務之公務員，其觀察程度自較一般人更為專
    注，又與抗告人素不相識，並無仇隙，衡情應無甘冒偽證罪
    刑責風險而設詞構陷抗告人之理，且抗告人又未能就執勤員
    警之舉發有誤提出相關證據以供調查，亦查無任何證據足資
    證明員警有捏造事實違法取締之情事，則執勤員警本其維護
    交通秩序、安全職責所為之舉發，自應受到合法、正確之推
    定，則本件舉發應無誤判燈號之可能。是本件抗告人於通過
    路口時該號誌應已變換燈號為紅燈，而抗告人當時之車速雖
    非快速，惟本件之違規狀況或因與後座之乘客相互交談致未
    專心注意前方路口之號誌狀況所致。此外，復有臺北縣政府
    警察局北縣警交字第C00000 000號舉發違反道路交通管理事
    件通知單、臺北縣政府警察局三重分局96年5月15日北縣警
    重交申字第0960020521號函各一紙在卷可稽。
四、原審認定抗告人確有於前揭時地闖紅燈之違規行為，因而維
    持原處分機關依道路交通管理處罰條例第53 條第1項、第63
    條第1項第3款規定裁處抗告人罰鍰1,800元，並記違規點數3
    點之裁決處分，駁回抗告之聲明異議，核無違誤。抗告意旨
    仍執前詞，指摘原裁定不當而提起抗告，惟係對於原審依職
    權裁量之事項重覆為爭執，無法推翻原審裁定之適法性，揆
    之首揭說明，其抗告為無理由，應予駁回。
據上論結，應依道路交通案件處理辦法第26條，刑事訴訟法第
412條，裁定如主文。
中    華    民    國    97    年    1     月    31    日
                  交通法庭  審判長法  官  楊貴雄
                                  法  官  林銓正
                                  法  官  鄧振球
以上正本證明與原本無異。
不得再抗告。
                                  書記官  劉有志
中    華    民    國    97    年    1     月    31    日


司法院資訊處製作；財團法人民間司法改革基金會備份。
